臺灣高等法院高雄分院刑事判決　　　　　　　　　九十二年度上訴字第二八五號
　　上　訴　人
　　即　被　告　丙○○
　　選任辯護人　鄭國安
　　　　　　　　陳炳彰
　　　　　　　　劉新安
右上訴人因違反毒品危害防制條例案件，不服台灣高雄地方法院九十二年度訴字第一
五九號中華民國九十二年九月三十日第一審判決（起訴案號：臺灣高雄地方法院檢察
署九十一年度偵字第二五八六四號），提起上訴，本院判決如左：
      主  文
原判決撤銷。
丙○○販賣第二級毒品，處有期徒刑柒年貳月，褫奪公權伍年。第二級毒品ＭＤＭＡ
參佰顆沒收銷燬，新台幣肆萬玖仟元及門號0000000000、0000000
000號ＮＯＫＩＡ牌行動電話貳具沒收。
      事  實
一、緣綽號「小成」之甲○○（原名朱俊煌）受「小龍」之姓名年籍不詳成年男子委
    託代為購買俗稱「搖頭丸」或「快樂丸」之第二級毒品ＭＤＭＡ，甲○○即於民
    國九十一年十一月二十日撥打丙○○所有之0000000000號行動電話聯
    絡丙○○購買第二級毒品ＭＤＭＡ，丙○○乃基於販賣第二級毒品ＭＤＭＡ牟利
    之犯意，以其所有0000000000號行動電話與「阿龍」之姓名年籍不詳
    成年男子約定購買第二級毒品ＭＤＭＡ，而後於九十一年十一月二十一日上午一
    時許，在高雄市○○路與忠孝路口地下室之「天堂舞廳」，以新台幣（下同）五
    萬四千元向「阿龍」購買第二級毒品ＭＤＭＡ三百顆。再於同日下午五時二十分
    許，丙○○與甲○○相約在高雄市○○○路二一三號法藝髮廊，丙○○將裝有上
    開第二級ＭＤＭＡ三百顆之信封袋交予甲○○，甲○○同時交付部分價金四萬九
    千元後，旋遭高雄市憲兵隊隊員當場逮獲，並在甲○○身上扣得第二級毒品ＭＤ
    ＭＡ三百顆，在丙○○身上扣得供販賣毒品所用門號0000000000、0
    000000000號ＮＯＫＩＡ牌行動電話二具、販賣毒品所得四萬九千元，
    及與販賣毒品無關之ＮＯＫＩＡ牌行動電話一支、現金一萬六千一百元。
二、案經高雄市憲兵隊移送臺灣高雄地方法院檢察署檢察官偵查起訴。
      理  由
一、原審受理上訴人即被告丙○○（下稱被告）被訴違反毒品危害防制條例案件後，
    經調查證據及言詞辯論後，而對被告論罪科刑，依法均無不合，至原審判決標題
    固記載為「臺灣高雄地方法院裁定」，然該判決案由已載明「右列被告因違反毒
    品危害防制條例案件，經檢察官提起公訴，本院判決如左」，且已記載論罪科刑
    之主文、事實、理由，適用之法律亦記載依刑事訴訟法第二百九十九條第一項前
    段，足認原審判決標題記載「臺灣高雄地方法院裁定」顯係誤載，應屬裁定更正
    之問題，尚不影響原審判決之效力，合先敘明。
二、訊據被告丙○○矢口否認有販賣第二級毒品ＭＤＭＡ之犯行，辯稱其係與甲○○
    共同受「小龍」之委託購買五萬四千元之ＭＤＭＡ三百顆，而後在髮廊交給甲○○以轉交給「小龍」，至扣案之四萬九千元是甲○○返還之借款等語。
三、經查：
    (一)甲○○因受「小龍」委託代為購買第二級毒品ＭＤＭＡ，甲○○即於九十一年
      十一月二十日撥打被告所有之0000000000號行動電話聯絡被告購買
      第二級毒品ＭＤＭＡ，被告乃於九十一年十一月二十一日上午一時許，在高雄
      市○○路與忠孝路口地下室之「天堂舞廳」，以五萬四千元向「阿龍」購買第
      二級毒品ＭＤＭＡ三百顆，再於九十一年十一月二十一日下午五時二十分許，
      被告與甲○○相約在高雄市○○○路二一三號法藝髮廊，被告將裝有上開第二
      級ＭＤＭＡ三百顆之信封袋交予甲○○，甲○○同時交付部分價金四萬九千元
      予被告等事實，已經證人甲○○於高雄市憲兵隊詢問中證稱：「我因．．．向
      綽號『阿伯』之男子丙○○購買快樂丸當場被貴隊人員查獲．．．」、「．．
      ．綽號『小龍』之男子要我購買搖頭丸毒品三百顆，我因身上沒有毒品，故於
      同年十一月二十日透過另一個朋友綽號『小寶』認識了綽號『阿伯』之男子，
      並以電話0000000000聯絡後，綽號『阿伯』之男子於同年十一月二
      十一日十七時三十分約我至高雄市○○路一家『髮藝美髮館」見面交易．．．
      進入該店後，綽號『阿伯』之男子要我先交錢給他，我當時身上現金只有新台
      幣四萬九千元，全額交給他．．．」、「（問：上述所稱綽號『阿伯』之男子
      真實姓名丙○○．．．？）是的．．．」、「（問：．．．查獲之搖頭丸三百
      是否為丙○○販賣給你？）是的。」等語明確（見調查卷第一頁正、反面），
      並有第二級毒品ＭＤＭＡ三百顆、供販賣毒品所用門號0000000000
      、0000000000號ＮＯＫＩＡ牌行動電話二具、販賣毒品所得四萬九
      千元扣案可佐。再扣案之第二級毒品ＭＤＭＡ三百顆之成分，亦經高雄醫學大
      學附設中和紀念醫院以薄層色層分析法抽樣檢驗無訛，有該院九十二年三月二
      十五日日編號九二○三─○五七號檢驗報告單一紙附卷可稽（見原審卷第三三
      頁）。又被告於高雄市憲兵隊詢問中亦供稱：「約數日前『小陳』（應係『小
      成』）打電話給我，要我幫他調三百顆搖頭丸，並約定十一月二十一日交貨，
      二十一日十五時許，「小陳」打電話給我並約定交貨地點，我即與『小陳』約
      定於同日十七時在高雄市○○○路『髮藝美髮館』進行交易，同日十七時二十
      分，『小陳』到達『髮藝美髮館』後，我即將裝有三百顆搖頭丸之信封袋交給
      『小陳』．．．「、「（問：．．．於你身上搜得之現金新台幣六萬五千一百
      元是否為你所有？）其中四萬九千元是綽號『小陳』於拿到搖頭丸時交給我的
      ．．．」、「．．．『小陳』是打0000000000之電話與我聯絡」、
      「．．．三百顆搖頭丸是我向『阿龍』以新台幣五萬四千元之代價購買的，我
      是於十一月二十日晚上到高雄市○○路○○路口地下室天堂舞廳跳舞時向『阿
      龍』取得．．．」等語（見調查卷第四～五頁），於偵查初訊中亦供稱：「．
      ．．四萬九千元是『阿成』給我的買貨錢，只有這一次交易。」等語（見偵查
      卷第八頁反面），核與證人甲○○上開證言及扣案證物相符，被告此部分自白
      即堪信為真正。至被告於高雄憲兵隊詢問時曾改稱係為證人甲○○調貨及在偵
      查、法院審理中改稱係與甲○○共同受「小龍」之委託購買五萬四千元之ＭＤ
      ＭＡ三百顆，購買後暫由其保管，嗣甲○○至髮廊拿取ＭＤＭＡ三百顆欲交予
      「小龍」，同時返還借款四萬九千元等語，無非卸責之詞，不足採取。
    (二)證人甲○○嗣於偵查及法院審理中雖均改稱係與被告共同受「小龍」之委託購
      買五萬四千元之ＭＤＭＡ三百顆，購買後暫由被告保管，其係至髮廊拿取ＭＤ
      ＭＡ三百顆欲交予「小龍」，同時返還借款四萬九千元予被告等語。然證人甲○○於原審調查中已證稱其在高雄憲兵隊製作筆錄時，係在自由意識下所供述
      ，並未遭刑求、脅迫，且看過筆錄始簽名等語（見原審卷第七二頁），再證人
      甲○○於高雄市憲兵隊之證述核與被告之自白及扣案證物相符，已如前述，證
      人甲○○於高雄市憲兵隊之證述顯具有較可信之特別情況，且為證明犯罪事實
      存否所必要，自得為證據，證人甲○○其後改稱，應係迴護被告之詞，無足採
      信。另證人甲○○於高雄市憲兵隊九十一年十一月二十一日之詢問筆錄固未經
      製作人即司法警察官乙○○簽名，有該筆錄在卷可憑。但證人甲○○於九十一
      年十一月二十一日在高雄市憲兵隊確在自由意識下而作供述及經閱覽筆錄後簽
      名，已經證人甲○○於原審調查中證述已明，且證人即司法警察官乙○○於原
      審亦證稱：「（問：當天有無製作朱俊煌的筆錄？）有．．．」、「（問：當
      時有無對朱俊煌以非法方式訊問？）無」等語（見原審卷第四五、四六頁）。
      是證人甲○○於高雄市憲兵隊九十一年十一月二十一日之詢問筆錄應具有實質
      之證據力，自不因未經製作人即司法警察官乙○○簽名而影響。
    (三)被告固辯稱其係受證人甲○○及司法警察官乙○○之陷害教唆等語。然所謂「
      陷害教唆」，係指行為人原不具犯罪之故意，純因司法警察之設計教唆，始萌
      生犯意，進而實施犯罪構成要件之行為者而言。證人甲○○因受「小龍」委託
      代為購買第二級毒品ＭＤＭＡ，證人甲○○即於九十一年十一月二十日撥打被
      告丙○○所有之0000000000號行動電話聯絡被告購買第二級毒品Ｍ
      ＤＭＡ，被告亦因之購買第二級毒品ＭＤＭＡ三百顆，其後復因證人甲○○向
      司法警察官乙○○供出上情而查獲，已如前述，是被告係自行起意購買第二級
      毒品ＭＤＭＡ，且無其他證據足佐證人甲○○及司法警察官乙○○有陷害教唆
      之情形，被告此部分所辯，亦無足取。
    (四)毒品危害國民健康甚鉅，故販賣毒品之刑責重大，且查緝甚嚴，衡諸常情，被
      告苟無利潤可圖，殊無甘冒觸犯法令而販賣第二級毒品ＭＤＭＡ之可能，是被
      告意圖牟利販賣第二級毒品ＭＤＭＡ，灼然甚明。再被告以五萬四千元向「阿
      龍」購買第二級毒品ＭＤＭＡ三百顆交付證人甲○○時，證人甲○○固供稱將
      身上僅有四萬五千元交付被告，而未供稱向被告購買第二級毒品ＭＤＭＡ三百
      顆之價額，然衡諸常情，被告甫以五萬四千元向「阿龍」購買第二級毒品ＭＤ
      ＭＡ三百顆，當無理由隨即以四萬九千元賣予證人甲○○，故不能以被告與證
      人甲○○未供述購買第二級毒品ＭＤＭＡ三百顆之價額，即認被告無販賣第二
      級毒品ＭＤＭＡ牟利之意圖。
    綜上所述，被告意圖牟利販賣第二級毒品ＭＤＭＡ，事證明確，犯行堪以認定。
四、核被告所為，係犯毒品危害防制條例第四條第二項之販賣第二級毒品既遂罪。被
    告持有第二級毒品ＭＤＭＡ之低度行為，已為販賣第二級毒品ＭＤＭＡ之高度行
    為所吸收，不另論罪。又毒品危害防制條例第十七條規定：犯第四條第一項之罪
    ，供出毒品來源，因而破獲者，得減輕其刑，其立法意旨重在鼓勵具體供出其上
    游販毒者，俾資追查該毒梟前手及其上游毒品，以杜絕毒品之蔓延與氾濫為目的
    。倘未因其自白進而查獲毒梟前手或其上游毒品者，自不得執此邀本條規定之寬
    減。被告被查獲後，雖提供線索，因而查獲洪仁傑運輸第二級毒品ＭＤＭＡ，並
    經本院九十二年度上訴字第一三０七號違反毒品危害防制條例案件判決洪仁傑有
    罪確定，雖據證人尚迪廉於原審及本院調查中證述在卷，復有本院九十二年度上
    訴字第一三０七號刑事判決附卷足憑。然洪仁傑運輸第二級毒品ＭＤＭＡ非屬被
    告所犯本件販賣第二級毒品ＭＤＭＡ之毒品來源，業經本院調閱洪仁傑上開刑事
    案卷查明，並有洪仁傑上開刑事案卷附卷可按，自無從依毒品危害防制條例第十
    七條之規定減輕其刑。
五、原審以被告罪證明確，予以論罪科刑，固非無見，惟查：(一)被告係販賣第二級毒
    品ＭＤＭＡ，原判決理由欄一、(二)、三分別記載「被告原即有販賣海洛因之犯意
    甚明」及「販賣安非他命前持有持有ＭＤＭＡ之低度行為，為販賣之高度行為所
    吸收」，自有未合。(二)被告販賣毒品所得四萬九千元已經查扣，自無全部或一部
    不能沒收時，以其財產抵償之情形，原判決主文記載「販賣毒品所得新台幣四萬
    九千元沒收之，如全部或一部不能沒收時，以其財產抵償之」，即有未洽。被告
    上訴意旨辯稱未犯罪，雖無理由，但原判決既有上述可議之處，自應由本院撤銷
    改判。爰審酌被告販賣毒品牟利，危害國人健康，犯後猶否認犯行，毫無悔意，
    惟念其販賣數量不多等一切情狀，量處如主文所示之刑。又依被告販賣毒品罪之
    性質，本院認有褫奪公權之必要，依刑法第三十七條第二項規定，併宣告褫奪公
    權五年。扣案之第二級毒品ＭＤＭＡ三百顆係毒品，應依毒品危害防制條例第十
    八條第一項前段宣告沒收銷燬。扣案之0000000000、0000000
    000號ＮＯＫＩＡ牌行動電話二具，係被告所有供販賣第二級毒品ＭＤＭＡ聯
    絡所用之物，業經被告自承在卷（見原審卷第一○五頁），應依毒品危害防制條
    例第十九條第第一項之規定宣告沒收。扣案四萬九千元係被告販賣第二級毒品Ｍ
    ＤＭＡ所得財物，亦應依毒品危害防制條例第十九條第一項之規定宣告沒收。至
    扣案之現金一萬六千一百元及ＮＯＫＩＡ牌行動電話一具，雖係被告所有，然非
    被告犯罪所得及所用之物，乃不宣告沒收。
據上論結，應依刑事訴訟法第三百六十九條第一項前段、第三百六十四條、第二百九
十九條第一項前段、毒品危害防制條例第四條第二項、第十八條第一項前段、第十九
條第一項、刑法第十一條前段、第三十七條第二項，判決如主文。
本案經檢察官朱文彬到庭執行職務。
中      華      民      國    九十三    年      六      月    二十三    日
                              臺灣高等法院高雄分院刑事第九庭
                                  審判長法官  張明松
                                        法官  任森銓
                                        法官  郭玫利
右正本證明與原本無異。
如不服本判決應於收受本判決後十日內向本院提出上訴書狀，其未述上訴理由者，
並得於提起上訴後十日內向本院補提理由書狀（均須按他造當事人之人數附繕本)「
切勿逕送上級法院」。
                                      書記官  翁心欣
中      華      民      國    九十三    年      六      月    二十三    日
附錄本判決論罪科刑法條
毒品危害防制條例第四條第二項：
製造、運輸、販賣第二級毒品者，處無期徒刑或七年以上有期徒刑，得併
科新臺幣七百萬元以下罰金。
